臺灣苗栗地方法院刑事判決　　　　　　　　　　　　　　九十年度重訴字第三號
　　公　訴　人　臺灣苗栗地方法院檢察署檢察官
　　被　　　告　乙○○
　　選任辯護人　彭巧君
右列被告因違反槍砲彈藥刀械管制條例案件，經檢察官提起公訴（九十年度偵字第二
一八八號），本院判決如左：
    主  文
乙○○未經許可，製造爆裂物，處有期徒刑柒年陸月，併科罰金新台幣壹拾萬元，罰
金如易服勞役，以新台幣玖佰元（即銀元參佰元）折算壹日。
扣案如附表（一）所示之物均沒收。
    事  實
一、乙○○基於製造具有殺傷力爆裂物之犯意，於民國（下同）九十年四月中旬某日
    ，在其苗栗縣公館鄉鶴山村鶴山二五四號住處，未經許可，利用鞭炮內之火藥、
    螺絲釘、鬧鐘、電池、小燈泡、方型玻璃瓶、紙捲等材料，以外套直徑五公分、
    高七公分圓筒紙管之玻璃瓶為容器，內裝螺絲釘二十五支、黑色火藥及燈泡鎢絲
    ，以黑色塑膠帶封口，並接出兩條電線，連接鬧鐘定時器、二號電池及電池座，
    組成定時爆炸裝置，可利用定時方式引爆，製成具有破壞性與殺傷力之土製爆裂
    物一枚。再於同年四月二十九日下午一、二時許，將該枚爆裂物置於苗栗縣公館
    鄉五谷村二三六號大樓之一樓出入口處後，即被該大樓住戶A1（姓名詳卷）發現
    報警，由中區防爆小組前來處理並予以拆解。嗣警方依A1指證，持檢察官核發之
    搜索票，循線於九十年五月一日下午一時三十分許，在乙○○上開住處將其逮捕
    ，並在其房間內扣得乙○○所有如附表所示（一）、（二）之物。
二、案經苗栗縣警察局苗栗分局報請台灣苗栗地方法院檢察署檢察官偵查起訴。
    理  由
一、訊據被告乙○○矢口否認有右揭犯行，辯稱：該爆裂物非伊製造，是伊撿到的，
    伊是被警方誤導，想交保隨便說說而已，況該枚爆裂物設定爆炸時間已過，沒有
    爆炸就沒有殺傷力，而警方亦只送火藥去鑑定，就稱結構完整有殺傷力，是與事
    實不符云云。經查：
（一）被告於警訊時已供承：「（問：於九十年四月二十九日，在苗栗縣公館鄉五谷
      村二三六號所放置之土製爆裂物是何人所為？）是我所為。」、「我於九十年
      四月二十九日下午一、二點左右，是由我自己拿土製爆裂物到公館鄉五谷村二
      三六號放置。」、「土製爆裂物是我所有，是我於九十年四月中旬在我房間內
      （公館鄉鶴山村八鄰二五四號）製造的，我是以鞭炮內的火藥、鬧鐘、電池、
      螺絲釘、方型玻璃瓶、小燈泡、紙捲等物組合製作而成的。」、「我製造土製
      爆裂物純粹是好玩，想說看我製造的土製爆裂物會不會爆炸。」、「（問：你
      為何要將你所製造的土製爆裂物放置在公館鄉五谷村二三六號？）因為我於九
      十年四月中旬在苗栗市天龍電玩店打電玩時，認識店內綽號『小咪』的開分小
      姐，因為當天天龍電玩店外之壓克力板被人用彈珠打到，她就問我說是不是我
      ，我就說不是我，綽號叫『小咪』的小姐就說對嘛我就知道不是你，要玩就玩
      大一點，我就開玩笑的說改天再送妳一顆炸彈。到了四月二十九日下午一、二
      點的時候，我就想起那天所講的話，我就把我製造好的土製爆裂物拿到綽號『
      小咪』女子住處（公館鄉五谷村二三六號）的樓下放置，我只是想要嚇一嚇那
      一位小姐，並沒有其他的用意。」、「（問：你為何會製造爆裂物？）我是聽
      人家講如何製造後，自己再製造看看會不會爆炸。」、「警察今天在我房間內
查獲的東西有起子十一支、剪刀七支、小型砂輪機乙組、小型馬達八十顆、尖
      嘴鉗五支、鉗子二支、鐵鉗一支、電線鉗一支、小型噴燈一支、鐵夾二支、游
      標尺一支、鐵鎚一支、放大鏡一個、乾電池十六個、蓄電池一個、三用電表一
      組、六角扳手九支、螺絲攻四個、烙鐵一組、氣動螺絲起子一組、扳手三支、
      銼刀十支、開鎖鉤七支、警報器一個、燈泡二個、螺絲釘一批、小電池二十六
      個、銅線乙捲、瑞士刀一支、彈簧十二個、美工刀一支、鋸片一支、空氣閥一
      支、工具箱一個、牛油一盒等物，這些東西是我個人的，平常有需要用到的時
      候才拿來用。」、「我只有用一支剪刀、烙鐵、火藥、螺絲釘等物品就製造出
      土製爆裂物。」、「我只有做過一次土製爆裂物，沒有引爆過。」等語（見偵
      查卷第四頁背面、第五頁）；復於檢察官偵查中供承：「（問：警方在公館鄉
      五谷村二三六號查獲之爆裂物是否為你所製造？）是的。」、「（問：何時何
      地製造該枚爆裂物？）我是於今年四月中旬某日在家中製造，用鞭炮的火藥螺
      絲釘、鬧鐘、電池電燈泡、玻璃瓶等物製造，我將火藥燈泡、螺絲釘裝到玻璃
      瓶內，再將玻璃杯及螺絲釘塞入紙捲。」、「（問：你為何要製造這個爆裂物
      ）我只是好奇好玩，做做看而已，看會不會爆炸。」、「（問：製造上列爆裂
      物方法從何得知？）是我在很久以前聽一個不認識的人說的。」、「（問：為
      何將爆裂物放在警方查扣地？）因為我在今年四月間，在苗栗市天龍電玩店認
      識一位叫小咪的小姐，她問我電玩外面之壓克力板是否為我用彈珠打的，我說
      不是，小咪就說對呀！要玩就玩大一點的，我當時就開玩笑的對她說，改天送
      一顆炸彈給她。所以我製造扣案之爆裂物放在她家樓梯間，想嚇她。」等語明
      確（見偵查卷第十六頁背面、第十七頁正面）；再於本院訊問時供承：「（問
      ：被警查獲之爆裂物何來？）我自己製造，是由電視上得來資訊於四月中在家
      裡製造。」、「（問：為何要製造該爆裂物？）只是要試看會不會爆。」、「
      （問：為何將爆裂物放置在公館鄉五谷村二三六號大樓之一樓出入口？）我是
      開玩笑的。」、「（問：扣案工具何人所有？）我的。」、「（問：扣案工具
      中有哪些作為爆裂物之用？）螺絲釘、乾電池、小型電池、電燈泡、剪刀、烙
      鐵，其餘扣案物品均非作案所用或預備所用。」等語明確（見本院九十年六月
    八日訊問筆錄）。參以一般人在路上如見爆裂物，避之猶恐不及，豈有不畏懼
      危險加以撿拾之理？故被告翻異前供，改稱爆裂物是伊撿到的云云，無非避重
      就輕之詞，與常情不符，自難採信。
（二）又秘密證人A1於警訊時證述：「（問：你於本日何時？何地？發現何物？）於
      本日下午一點多，在公館鄉五谷村二三六號前，當時我在停車準備要進去二三
      六號大樓時發現一名男子神色慌張從樓梯口走出來，然後開一部三陽喜美深藍
      色快速離去，我見該男子離開後我即開鐵門進入，便在樓梯口右邊消防栓上發
      現一顆疑似爆裂物（外殼有一個小鬧鐘及一根圓型的東西用膠布包著），我即
      上樓告訴我哥哥說樓下有一顆疑似爆裂物。」、「（問：經警提供口卡片影本
      給你指認，是否為該神色慌張之男子？）經我指認確為於本日十三時我所見到
      之該男子無誤。」、「（問：你與口卡片上之男子是否有仇恨或財物糾紛）與
      口卡片上的男子（乙○○）沒有仇及糾紛。」等語（見偵查卷第二十六頁背面
      ）；證人即製作警訊筆錄警員甲○○於九十年七月二十五日到院證述：「（問
      ：如何查獲本案？）因為在九十年四月二十九日，在公館鄉五谷村二三六號查
      獲一枚爆裂物，經我們訪查結果，住在該棟大樓的一位秘密證人及另一位女生
      ，恰好是被告認識，當天他們二位，有看到被告出入公館鄉五谷村二三六號的
      地方。」、「還有經過其他查訪，據我們了解，被告有在九十年四月三十日親
      自打電話給鶴岡所林仁宗警員。」、「是被告自己陳述，自己製造。」、「發
      現爆裂物時，我們立即通知台中刑事組，他們到場之後，有拿一根像竹竿特製
      的工具，將爆裂物打落，當時有冒煙，爆裂物有散開，因為當時我們沒有穿防
      爆衣，沒有靠很近，看到情形就是這樣，事後由我們將爆裂物的散落物蒐集送
      化驗。」、「（提示偵查卷所附照片，該處是大樓何處？）第一張是大樓的電
      梯口附近，第二張是大樓入口處，爆裂物是放在第二張處，第二張照片所示消
      防栓上面，第三張是爆裂物散落後，由我們蒐集送化驗。」、「（問：偵查卷
      所附照片，拍攝於何時？）案發當天四月二十九日，可能是相機問題顯示四月
      二十八日。」等語明確；證人即警員丙○○於九十年十二月十一日到院證述：
      「（問：九十年四月二十九日有無接到被告電話？）沒有接到，是四月三十日
      晚上七、八點時，接到我舅媽電話告訴我說被告在哭，她涉嫌一件放炸彈的案
      子，請我跟他聯絡，我才用家裡的電話˙˙˙打給被告。先用電話詢問鶴岡派
      出所警員林園宗問是否有這件案子，他說有，他在處理，我就告訴他可能是我
      表弟乙○○做的，警員請我把他帶出來。後來我有跟乙○○聯絡，乙○○說他
      不是故意，他確實有在那裡放炸彈，炸彈沒有威力。我舅媽打電話給我，只是
      請我跟乙○○聯絡，沒有請我去替他自首的意思。」、「（問：何時打電話給
      你？）九十年四月三十日晚上。」等語明確。從上述三位證人之證詞以觀，不
      僅被告甫放置爆裂物不久即被人發現，警方並於案發當日根據線索鎖定係被告
      所為，參以被告使用之和信電訊行動電話（手機號碼0000000000號
      ），與證人丙○○使用之中華電信行動電話（手機號碼0000000000
      號），於九十年四月二十九日之通聯紀錄，並無二人之通話與受話紀錄，此有
      中華電信股份有限公司長途及行動通信分公司提供之通聯紀錄乙紙，及和信電
      訊股份有限公司九十年十月二十五日函附之通聯紀錄乙紙在卷足稽，故被告之
      選任辯護人雖為被告辯稱：案發當日即九十年四月二十九日，被告曾以電話向
      苗栗縣警察局刑警隊副隊長丙○○自首云云乙節，即非實在。
（三）至被告製造之爆裂物一枚（內含鬧鐘定時器、二號電池、電池座一組、厚紙管
      玻璃瓶、黑色火藥、螺絲釘二十五支、鎢絲燈泡一個），經送內政部警政署刑
      事警察局鑑定結果，爆炸（裂）物型式屬詭雷裝置定時，而該枚爆裂物以外套
      直徑五公分、高七公分圓筒紙管之玻璃瓶為容器，內裝螺絲釘二十五支、黑色
      火藥及燈泡鎢絲，以黑色塑膠帶封口，並接出兩條電線，連接鬧鐘定時器、二
      號電池及電池座，組成定時爆炸裝置，可利用定時方式引爆，結構完整，認具
      破壞性與殺傷力，有該局九十年五月九日刑偵五字第六三三七一號爆炸（裂）
      物鑑驗處理通知書乙紙在卷足參。又該枚爆裂物之火藥經依燃燒試驗、呈色試
      驗、掃描式電子顯微鏡X-射線能譜分析（SEM/EDX）之鑑驗方法鑑驗結果，檢
      出鋁粉 (A1)、氯酸鉀（KC1O3) 等成分，認含煙火類火藥，此亦有該局九十年
      六月二十八日刑鑑字第六三二二五號鑑驗通知書乙紙在卷足憑。參以內政部警
      政署刑事警察局函稱：「˙˙˙該枚定時爆裂物係由本局偵五隊台中組防爆人
      員於九十年四月二十九日十七時十分，以遙控方式安全拆解，排除危險，故未
      發生爆炸。因該枚定時爆裂物具有極大危險性，不能靠近檢視，故未能查知預
      定引爆時間，˙˙˙˙。」有該局九十年九月六日刑偵五字第一八三０一三號
      函乙紙在卷足參，該枚爆裂物既被防爆小組人員拆解，當喪失爆炸能力，不能
      以其未自動引爆，即推翻其具有破壞性及殺傷力，故被告與其選任辯護人一再
      辯稱：該枚爆裂物已過引爆時間未爆炸，警方只送火藥鑑定，即推測有殺傷力
      與破壞力云云，自非可採。
（四）綜上所述，被告前開辯解，顯為事後卸責之詞，委不足採。此外復有照片五幀
      在卷足稽，及如附表（一）、（二）所示之物扣案足資佐證，事證明確，被告
      犯行洵堪認定。
二、核被告所為，係犯槍砲彈藥刀械管制條例第七條第一項未經許可製造爆裂物罪。
    被告製造爆裂物後持有之低度行為，應為製造之高度行為所吸收，不另論罪。爰
    審酌被告將爆裂物放置在人車頻繁之大樓一樓出入口，已對他人之生命、身體、
    財產安全造成威脅，嚴重破壞社會治安，惡性非輕，及犯後翻異前供，猶飾詞圖
    辯等一切情狀，量處如主文所示之刑，罰金部分並諭知易服勞役之折算標準，以
    資懲儆。至扣案如附表（一）所示之物，均係被告所有，供其製造爆裂物所用之
    工具，已據被告於本院訊問時供述甚明，應依刑法第三十八條第一項第二款之規
    定，予以宣告沒收。另附表（二）所示之物品，被告則否認供其製造爆裂物所用
    或預備之物，按被告既坦承附表（一）所示之物，係供其犯罪之工具，自無隱瞞
    其餘部分之必要，故附表（二）所示之扣案物品，本院不另為沒收之諭知。又被
    告製造之爆裂物一枚，經防爆小組人員拆解，並將組合之材料送請檢驗，因喪失
    破壞力及殺傷力，已非違禁物，本院亦不予以宣告沒收。
三、檢察官於論告書中，雖以被告虛構事實否認犯罪，顯見其未具悔意，因而對被告
    具體求刑八年及併科罰金五十萬元乙節，本院認被告雖事後翻供，然其所有之辯
    解，均係出於防衛其權利，且其未因製造爆裂物而獲有任何不法之利益，故本院
    認檢察官之具體求刑稍嫌過重，應量處如主文所示之刑為適當，併此敘明。
據上論斷，應依刑事訴訟法第二百九十九條第一項前段，槍砲彈藥刀械管制條例第七
條第一項，刑法第十一條前段、第四十二條第二項、第三十八條第一項第二款，現行
法規所定貨幣單位折算新臺幣條例第二條，罰金罰鍰提高標準條例第二條，判決如主
文。
本案經檢察官黃志勇到庭執行職務。
中      華      民      國      九十一      年    一    月    二十二    日
                                   台灣苗栗地方法院刑事第一庭
                                           法  官  柳  章  峰
右正本證明與原本無異。
如不服本判決，應於判決送達後十日內向本院提出上訴狀( 應附繕本 )，上訴於臺灣
高等法院台中分院。
                                           書記官  歐  明  秀
中      華      民      國      九十一      年    一    月    二十二    日
附表（一）：
編號    物品種類      數  量
一      剪刀          七支
二      乾電池        十六個
三      烙鐵          一組
四      燈泡          二個
五      螺絲釘        一批
六      小電池        二十六個
附表（二）：
編號    物品種類      數  量
一      起子          十一支
二      小型砂輪機    乙組
三      小型馬達      八十顆
四      尖嘴鉗        五支
五      鉗子          二支
六      鐵鉗          一支
七      電線鉗        一支
八      小型噴燈      一支
九      鐵夾          二支
十  游標尺        一支
十一    鐵鎚          一支
十二    放大鏡        一個
十三    蓄電池        一個
十四    三用電表      一組
十五    六角扳手      九支
十六    螺絲攻        四個
十七    氣動螺絲起子  一組
十八    扳手          三支
十九    銼刀          十支
二十    開鎖鉤        七支
二十一  警報器        一個
二十二  銅線          乙捲
二十三  瑞士刀        一支
二十四  彈簧          十二個
二十五  美工刀        一支
二十六  鋸片          一支
二十七  空氣閥        一支
二十八  工具箱        一個
二十九  牛油          一盒
